【裁判字號】    92,上易,35
【裁判日期】    920812
【裁判案由】    傷害
【裁判全文】
臺灣高等法院花蓮分院刑事判決            九十二年度上易字第三五號
    上   訴   人  台灣台東地方法院檢察署檢察官
    上訴人即被告  丁○○
右列上訴人等因被告傷害案件，不服台灣台東地方法院八十九年度易字第四九六號中
華民國八十九年十二月三十日第一審判決( 起訴案號：台灣台東地方法院檢察署八十
九年度偵字第二二二九號、併辦案號八十九年度偵字第二四四二號 )，提起上訴，經
判決確定後，最高法院檢察署檢察總長提起非常上訴由最高法院撤銷，本院更為判決
如左：
    主  文
原判決關於丁○○部分撤銷。
丁○○傷害人之身體，處罰金伍佰元，如易服勞役，以佰元折算壹日。
    事  實
丁○○於民國八十九年九月九日下午，因「男女關係傳聞」由甲○○告以戊○○囑其
至台東市○○街三十九號戊○○住處對質，丁○○乃於當日二十一時十餘分許前往戊○○上開住處欲與之對質，因此細故，兩人因而在上址二樓發生口角爭執，丁○○乃
基於傷害之故意，與戊○○（此部分業經原審判處傷害罪刑確定在案）拉扯扭打，丁○○下樓後，戊○○又追至一樓加以毆打，丁○○亦抓住戊○○頭髮與之拉扯扭打，
致戊○○受有左膝兩處皮下血腫四×二公分、一．五×二公分、左前臂挫傷三×一公
分、右臉頰及頜部三處擦傷三．五×０．二公分、五×０．二公分、五×０．二公分
、胸部交界處擦傷四×０．二公分、右掌拇跟部位開放性傷口０．一×０．一公分、
左掌背拇跟部位瘀腫、左上臂二處擦傷０．八×０．五公分、０．三×０．三公分等
傷害。
案經戊○○訴由台東縣警察局台東分局報請台灣台東地方法院檢察署檢察官偵查起訴
。
    理  由
一、訊之上訴人即被告丁○○矢口否認有何傷害犯行，辯稱：「我完全沒有毆打戊○○，是戊○○持球棒打我，我是為保護自己，才抓戊○○頭髮」云云。惟查被告
    確有於前揭時地，因細故在被害人戊○○之前揭住處與被害人互相拉扯扭打，致
    被害人戊○○受有前揭之傷害等情，已據被害人戊○○於警訊、原審偵審中及本
    院本審調查時指訴甚詳，被告於偵查中亦坦承有抓被害人頭髮，與之拉扯屬實，
    在場之證人甲○○於原審及本審均結證稱被告確有與被害人互相拉扯無誤（見原
    審卷第十四頁、第二十頁、本院本審卷第三十頁、第二０八頁）證人己○○於其
    被訴偽證一案中亦證稱，被告與戊○○在二樓打架，伊勸丁○○下來，伊與丁○○一起下來，伊勸丁○○離開，她不肯，伊就回家，但聽程婷瑋喊伊，伊馬上趕
    過去（伊家就在附近），看到丁○○與戊○○在打架，伊把他們拉開就各自回去
    ，離開現場云云（見台東地檢九十一年度發查字第一三七號卷第四十四頁），並
    有被害人之診斷證明書在卷可稽。審之上開診斷證明書，被害人受傷之部位，均
    分布於身體四肢之擦挫傷，自係因互相拉扯、扭打所致。至於被告所辯因被害人
    持球棒打伊，伊係為保護自己才抓被害人頭髮云云，但據被害人於原審指稱伊與
    被告互毆很久，當時係在混亂狀況下互相拉扯，伊亦有拉被告頭髮（見原審卷第
    十四頁，第十九頁），因係兩人互毆，被告自不得主張正當防衛，被告前開所辯
    ，自難採信。又被告指稱被害人之診斷證明書係偽造的一節，經本院調閱東和外
    科診所被害人之病歷資料，自八十九年八月十二日起至同年十月十日期間其就診
    之記載連續、完整，對於八十九年九月九日晚上十時四十二分就診之記載均甚詳
    細，另據員警即證人乙○○所證，被害人係當晚即前往醫院驗傷（見本審卷第一
    二七頁），尚難認被害人之驗傷診斷書係屬偽造。綜上所述，被告前開辯解，均
    係諉卸刑責之詞，不足採信，事證明確，被告犯行足以認定。
二、核被告所為係犯刑法第二百七十七條第一項之傷害罪。原審據以論罪科刑，固非
    無見。惟查被告堅稱本案係發生於八十九年九月九日晚上九時十餘分許，參酌本
    院向台東縣警察局台東分局檢送該管永樂派出所受理各類案件紀錄表（八十九年
    九月九日）之記載，被告報案時指明案發時間為當天廿一時十餘分（見本審卷第
    七十三頁），被害人雖稱其亦有以電話向馬蘭派出所報案，但查無該日被害人之
    報案紀錄，有台東分局九十二年六月廿一日信警刑字第０九二００一０００一號
    函在卷可稽（見本審卷第二二四頁、第二二五頁），參照被告所稱伊係於當日晚
    上九時七分前往被害人住宅及伊被打後誤撥證人甲○○之電話時間為廿一時廿七
    分零一秒（參見被告提出之電話通聯紀錄，見本審卷第一三二頁反面）足見發生
    本案之時間，應為廿一時十餘分許，原審認定為二十時許，即與事實不合。又對
    於被害人所受之傷情，未明白認定其受傷之大小，亦有可議。被告上訴意旨否認
    犯罪，檢察官上訴意旨指被告另犯刑法第三百零六條之侵入住宅罪，原判決並未
    論及，各自指摘原判決，雖無可取（檢察官上訴部分，其理由詳如後述）惟原判
    決既有如上所述之不當，自應撤銷改判。爰審被告為初犯，因涉及名節之事而與
    被害人發生糾紛，因一時衝動，誤犯刑章，事後否認犯罪及被害人所受傷情尚屬
    輕微等一切情狀，量處罰金五百元，同時諭知易服勞役之折算標準。
三、檢察官上訴意旨雖以被告另犯侵入住宅罪，與前開論罪部分，有方法結果之牽連
    關係，為裁判上一罪，應為起訴效力所及云云。但查當日被告之所以前往被害人
    在台東市○○街三十九號住宅，係因證人甲○○於與被害人通電話後轉告被告稱
    被害人要其前往上開住處把事情講清楚，被告乃於當日九時十餘分許（營業結束
    後）前往被害人住處等情，已據證人甲○○於本審結證甚詳（見本審卷第二０八
    頁、第二０九頁）雖然被害人否認有要甲○○轉告被告要其前往伊住處把事情講
    清楚，但觀之當日十八時十二分起至二十時五十分之間被告即頻以電話和被害人
    、甲○○、己○○聯絡，顯係因傳聞有關被告名節之事，發生誤會而聯絡，甚且
    證人甲○○更前往被告之甜甜圈店內質問被告，則甲○○轉告被告，被害人要其
    前往把事情講清楚，自與常情相符，證人甲○○於本審先前之證言，未將實情陳
    明，恐係有所顧忌，但本院本審為慎重起見，再一次傳訊該證人，以清事實。
    終於究明被告前往被害人住宅之原委（證人丙○○亦證稱有聽到甲○○告訴被告
    稱要其至被害人住宅對質），被告既係應邀前往把事情講清楚則其進入被害人住
    宅，自非無故侵入，縱令證人甲○○誤解被害人之話意而誤傳，被告主觀亦無侵
    入住宅之故意，此外亦查無積極證據，足以證明被告有此部分之犯行，被告此部
    分之犯罪即屬不能證明，因檢察官係以此部分與前開論罪部分，有方法結果之牽
    連關係，為裁判上一罪，爰不另為無罪之諭知。
據上論斷：應依刑事訴訟法第三百六十九條第一項前段、第三百六十四條、第二百九
十九條第一項前段，刑法第二百七十七條第一項，第四十二條第二項，罰金罰鍰提高
標準條例第一條前段，第二條判決如主文。
本案經檢察官邱雲昌到庭執行職務。
中      華      民      國      九十二    年     八     月     十二     日
                                    審判長法官  謝  志  揚
                                          法官  陳  淑  媛
                                          法官  莊  謙  崇
右正本證明與原本無異。
本件不得上訴。
                                        書記官  林  明  智
中      華      民      國      九十二    年     八     月     十三     日


司法院資訊處製作；財團法人民間司法改革基金會備份。
